臺灣高等法院臺中分院刑事判決　　　　96年度上訴字第1523號
上　訴　人　台灣台中地方法院檢察署檢察官
上　訴　人
即　被　告　丙○○
被　　　告　甲○○
選任辯護人　林瓊嘉律師
上列上訴人因被告等違反山坡地保育利用條例案件，不服臺灣臺
中地方法院 95年度訴字第863號中華民國96年4月9日第一審判決
（起訴案號：臺灣臺中地方法院檢察署94年度偵字第11775、190
45、19067、20319號、95年度偵字第1901號），及移送併案審理
（94年度偵字第20320號），提起上訴，本院判決如下：
    主  文
原判決關於被告丙○○部分撤銷。
丙○○共同違反在公有及他人山坡地內，不得擅自從事堆積土石
之規定，處有期徒刑拾月，減為有期徒刑伍月，如易科罰金，以
銀元佰元（即新臺幣玖佰元）折算壹日。
其他上訴駁回。
      事  實
原審判決書關於被告丙○○有罪部分所記載之事實，與本院認定
之犯罪事實相同，玆引用之。（如附件）
      理  由
壹、有罪部分（被告丙○○部分）：
一、引用原審判決書所記載之證據及理由（除應依中華民國96年
    罪犯減刑條例予以減刑及量刑外，詳如理由三）
二、被告丙○○雖猶否認有違反山坡地保育利用條例犯行，辯稱
    ：當初我不知道原住民保留地不能買賣，不符合資格的平地
    人大多已經承租，我非明知那是公有土地，我是作砂石比較
    特殊，不是做農業的，我不是明知不可以買賣卻還是買賣，
    我也不知道那是公有土地，這段期間我也一直跟政府申請云
    云。惟查被告丙○○違反山坡地保育利用條例犯行，為警查
    獲之情事，罪証甚明，業經原審法院認定明確，並已詳敘其
    理由，且本件臺中縣和平鄉○○段第一六四、一六五、一六
　  六、一六七、一七０地號土地，均係山坡地保育區原住民保
    留地，所有權人分別為中華民國、張阿春，均非被告丙○○
    所有等情，亦為被告丙○○所是認，則被告丙○○竟將本件
    土地借與被告陳世允做為暫時堆置土石轉運之用，其確有違
    反在公有及他人山坡地內，不得擅自從事堆積土石之規定，
    至為明確，被告丙○○所辯，係諉卸之詞，不足採信，其犯
    行堪以認定，被告上訴意旨仍執前詞，否認犯罪，指摘原判
    決不當，為無理由。
三、被告丙○○犯罪時間在中華民國96年4月24日以前， 合於減
    刑條件，應予以減刑， 爰依中華民國96年罪犯減刑條例第2
    條第1項第3款予以減刑，原審認上訴人罪證明確，予以論罪
    科刑，固非無見，惟查原審未及依上開中華民國96年罪犯減
    刑條例予以減刑，尚有未洽。被告上訴否認犯罪指摘原審不
    當，雖無理由，惟公訴人上訴認原審量刑尚屬過輕，為有理
    由，原判決既有可議，即無可維持，自應由本院加以撤銷改
    判。爰審酌被告丙○○使用上開土地堆置砂石僅供暫時轉運
    之用，情節尚非重大，而目前已無土石堆積，業經原審現場
    勘驗明確，而被告丙○○前甫因上開土地使用違反山坡地保
    育利用條例經法院判處有期徒刑六月，竟仍提供上開土地供
    被告陳世允使用，其就司法判決視若無睹，及其犯後仍否認
    犯罪之態度等一切情狀，量處如主文所示之刑，及減得之刑
    ，併諭知易科罰金折算之標準。再被告於犯罪時之刑法第四
    十一條第一項前段規定：「犯最重本刑為五年以下有期徒刑
    以下之刑之罪，而受六個月以下有期徒刑或拘役之宣告，因
    身體、教育、職業、家庭之關係或其他正當事由，執行顯有
    困難者，得以一元以上三元以下折算一日，易科罰金。」又
    被告丙○○行為時之易科罰金折算標準，修正前罰金罰鍰提
    高標準條例第二條（現已刪除）規定，就其原定數額提高為
    一百倍折算一日，則本件被告行為時之易科罰金折算標準，
    最高應以銀元三百元折算一日，經折算為新臺幣後，應以新
    臺幣九百元折算為一日。惟九十五年七月一日修正公布施行
    之刑法第四十一條第一項前段則規定：「犯最重本刑為五年
    以下有期徒刑以下之刑之罪，而受六個月以下有期徒刑或拘
    役之宣告者，得以新臺幣一千元、二千元或三千元折算一日
    ，易科罰金。」比較修正前後之易科罰金折算標準，以九十
    五年七月一日修正公布施行前之規定，較有利於被告，是以
    本件被告減刑後，仍依刑法第2條第1項前段之規定，應依95
    年 7月1日施行前之規定刑法第41條第1項前段併諭知易科罰
    金折算之標準。
貳、無罪部分（被告甲○○部分）：
一、本案經本院審理結果，認被告甲○○被訴違反山坡地保育利
    用條例犯行係屬不能證明，其證據及理由，業據第一審判決
    書理由欄記載甚詳，爰引用之（如附件）。原審以不能證明
    被告犯罪，而依刑事訴訟法第三百零一條第一項規定，諭知
    無罪之判決，經核認事用法，並無不合，檢察官上訴意旨雖
    猶謂「被告甲○○（品將企業股份有限公司負責人）於94年
    7月25 日在警方詢問時供稱：「（ 問：本分局於94年7月22
    日會同和平鄉公所至大安溪旁會勘地號 159號等21筆原住民
    保留地，發現品將企業有限公司碎石洗解場在該地號上使用
    ，你是否在場？）我不在場」、「（問：品將企業股份有限
    公司共竊佔多少面積？品將企業股份有限公司從何時間開始
    使用該土地？）實際使用面積約2-3分地。94年1月16日開始
    使用該土地」，警方並將有砂石洗選機之現場照片提供予被
    告甲○○簽名確認，此有警詢筆錄及照片可供參考（見本署
    94年度偵字第19045號卷，頁31-32、61-62）。此外， 台中
    縣和平鄉公所於94年12月21日以和鄉農字第0940022358號函
    文通知甲○○，主旨略以：「有關台端於大安溪沿岸達觀段
    152至172地號等21筆原住民保留地內設置砂石碎解洗選場，
    依台中縣政府函示以違反原住民保留地開發管理辦法之規定
    收回土地並設置圍籬乙案，茲訂於本（94）年12月26日開始
    進行圍籬作業，請台端依函示自行遣離人員以免影響圍籬施
    作．．．」（見原審卷（二）所附資料）。按山坡地保育利
    用條例第37條、原住民保留地開發管理辦法第3條規定， 原
    住民保留地係在山坡地範圍內劃設，從而，被告甲○○確實
    有在山坡地堆積土石及從事其他未經許可之利用。原審於95
    年12月22日在現場履勘時，未命被告甲○○、丙○○指界，
    再由地政機關人員測量，即逕行以被告2人之供述， 判斷被
    告甲○○所使用之土地不在起訴書所載之地號上，實非妥適
    。況且，檢察官起訴請求法院裁判之對象，係被告甲○○非
    法利用山坡地之行為，縱認起訴書所載地號有誤，法院仍不
    能以此理由認為犯罪不能證明。」云云。
二、惟查被告甲○○代工使用土地係向證人張坤德借用，而該土
    地係證人張坤德向證人丙○○購買使用權，且尚有款項未清
    ，仍懸而未決，有關該土地得否使用均係自證人張坤德輾轉
    得知，並無實據可證係經由共同被告丙○○提供與被告甲○
    ○使用，且原審現場勘驗時，並未見在本件起訴範圍內之各
    該土地上有何工作物，是被告甲○○辯以其使用機具洗選加
    工砂石係一六五地號土地以北，尚可採信。是以被告甲○○
    洗選加工位置使用之土地，自亦難認係公訴人所認之臺中縣
    和平鄉○○段第一六四、一六五、一六六、一六七、一七０
    地號土地等情，業經原審法院已詳敘其理由，本件依檢察官
    所舉之證據及其指出之證明方法，未足認被告甲○○有此部
    分違反山坡地保育利用條例之犯行，復查無其他積極證據足
    以證明被告甲○○確有公訴人所指犯行，不能證明被告犯罪
    ，原判決因而諭知無罪之判決，於法並無不合。公訴人上訴
    認應就被告予以論罪科刑，而指摘原判決不當，為無理由，
    應予駁回。至公訴人上訴所指被告甲○○縱有在公訴人所起
    訴之土地以外，另有何違反山坡地保育利用條例罪嫌，並非
    起訴範圍，應另行依法處理，本件既為被告甲○○無罪諭知
    ，自無從一併審判，併予敘明。
據上論結，應依刑事訴訟法第三百六十八條、第三百六十九條第
一項前段、第三百六十四條、第三百七十三條、第二百九十九條
第一項前段，山坡地保育利用條例第三十四條第一項、刑法第二
十八條、第十一條前段、第二條第一項前段、第三十三條第五款
（修正前）、第四十一條第一項前段（修正前），罰金罰鍰提高
標準條例第二條（修正前），中華民國96年罪犯減刑條例第二條
第一項第三款、第七條、第九條，判決如主文。
本案經檢察官乙○○到庭執行職務。
中　　華　　民　　國　　96　　年　　10　　月　　16　　日
            刑事第二庭    審判長法　官  李  璋  鵬
                                法　官  胡  森  田
                                法　官  蕭  錦  鍾
上列正本證明與原本無異。
除被告甲○○不得上訴外，其餘得上訴。
如不服本判決應於收受本判決後10日內向本院提出上訴書狀，其
未敘述上訴理由者，並得於提起上訴後10日內向本院補提理由書
狀（均須按他造當事人之人數附繕本）「切勿逕送上級法院」。
                                書記官  蕭  訓  慧
中　　華　　民　　國　　96　　年　　10　　月　　16　　日
